【裁判字號】    90,易,1400
【裁判日期】    900608
【裁判案由】    竊盜
【裁判全文】
臺灣臺中地方法院刑事判決                          九十年度易字第一四號
    公  訴  人  臺灣台中地方法院檢察署檢察官
    被      告  甲○○
                丁○○
                丙○○
右列被告等因竊盜等案件，經檢察官提起公訴 (九十年度偵字第六０三三號)，本院
判決如左：
    主      文
甲○○竊盜，累犯，處有期徒刑肆月，如易科罰金，以參佰元折算壹日。扣案如附表
編號一所示鑰匙壹支沒收。
丁○○收受贓物，處拘役肆拾日，如易科罰金，以參佰元折算壹日。
丙○○無罪。
    事      實
一、甲○○曾於民國八十七年間因違反麻醉藥品管理條例案件，經法院判處有期徒刑
    六月確定，甫於八十九年一月二十四日易科罰金執行完畢，猶不知悔改。因自己
    所有之機車發生故障，於九十年一月八日晚間八時許，在台中縣潭子鄉○○路一
    六五巷三百號前，適見乙○○所有之車牌號碼ＩＮＪ─一四一號重型機車停放於
    該處，認有機可乘，竟意圖為自己不法之所有，以自備如附表編號一所示鑰匙開
    啟電門竊得後，騎乘至其表兄丁○○位於台中縣大雅鄉○○村○○路一九六巷五
    三號住處，告以該機車係向他人竊取，並連同如附表編號一所示鑰匙交付丁○○
    使用，丁○○明知該機車係屬竊盜而來之贓物，竟仍予收受。嗣於同年二月五日
    晚間九時二十分許，丁○○以如附表編號二所示鑰匙開啟電門之方式 (因甲○○
    所交付如附表編號一所示之鑰匙開啟電門較為困難，丁○○乃以自備如附表編號
    二所示之機車鑰匙開啟)騎乘上開機車，搭載丙○○ (不構成收受贓物罪，另為
    無罪之諭知)欲返回其位台中縣大里市○里路四０三巷七號住處，惟途經台中市
    北屯區○○路與東山路交岔路口時，為警查獲，並扣得如附表所示之鑰匙二支。
二、案經臺中市警察局第二分局報請臺灣臺中地方法院檢察署檢察官偵查起訴。
     理  由
壹、有罪部分：
一、右揭事實，業據被告甲○○、丁○○坦承不諱，核與被害人乙○○於警訊時指陳
    失竊情節相符合；並有車輛竊盜車牌失竊資料個別查詢報表、被害人領回失物之
    贓物認領保管單各一紙附卷可稽；復有扣案如附表所示之鑰匙二支可資佐證，因
    而罪證明確，被告甲○○、丁○○二人犯行均堪以認定，應予依法論科。
二、核被告甲○○所為，係犯刑法第三百二十條第一項之竊盜罪；被告丁○○所為，
    則係犯刑法第三百四十九條第一項之收受贓物罪。被告甲○○曾於八十七年間因
    違反麻醉藥品管理條例案件，經法院判處有期徒刑六月確定，甫於八十九年一月
    二十四日易科罰金執行完畢，有卷附台灣高等法院被告全國全案紀錄表及台灣台
    中地方法院檢察署刑案資料查註紀錄表在卷可考，其於執行完畢後五年內，再犯
    本件有期徒刑以上之刑之罪，係累犯，應依法加重其刑。爰審酌被告甲○○、丁○○二人素行、犯罪動機、手段，所竊得及收受財物價值不高，所生危害非巨，
    犯後並均能坦承犯行，態度尚佳等一切情狀，分別量處如主文所示之刑，以資懲
    儆，被告丁○○部分，並應諭知易科罰金之折算標準。又刑法第四十一條業於九
    十年一月十日修正公布，而於同年一月十二日生效，依修正後之同法第四十一條
    第一項前段規定，被告甲○○所犯為最重本刑為五年以下有期徒刑之罪，而受六
    月以下有期徒刑之宣告，乃屬得易科罰金之情形，此與修正前之刑法第四十一條
    相比較，修正後之新法較有利於被告甲○○，依刑法第二條第一項前段規定，應
    適用裁判時之法律，從而被告甲○○所處如主文所示之刑，亦應諭知易科罰金之
    折算標準。扣案如附表編號一所示鑰匙一支，係被告甲○○所有供竊盜所用之物
    ，業據被告甲○○供明，應依法宣告沒收。至於如附表編號二所示之鑰匙一支，
    雖係被告丁○○所有作為開啟系爭機車所用，惟該錀匙既非被告甲○○用以供竊
    盜，亦非被告丁○○供作收受贓物所用，自不得宣告沒收，附此敘明。
貳、無罪部分：
一、公訴意旨略以：被告丙○○於九十年二月二日晚間七時許，至被告丁○○住處寄
    宿，丁○○告知車牌號碼ＩＮＪ─一四一號重型機車車係被告甲○○所竊得，而
    知悉該機車是贓車，惟仍於九十年二月五日晚間，請丁○○騎該車載其返回台中
    縣大里市○里路四０三巷七號住處，因認被告丙○○亦涉犯刑法第三百四十九巷
    條第一項之收受贓物罪等語。
二、訊據被告丙○○堅決否認有何收受贓物犯行，辯稱：伊不知該機車係贓車云云。
    經查：按刑法收受贓物罪之構成要件，須行為人有「收受」贓物之行為，所謂「
    收受」係指取得持有贓物而言；換言之，須他人有交付贓物予行為人收受，即贓
    物脫離他人之占有由行為人取得該贓物之管領力者，始足當之，苟贓物仍在他人
    之實力支配下，自無交付贓物之可言。公訴人指摘被告丙○○知悉系爭機車乃被
    告阮錦和竊取而來之贓物，縱使屬實，惟被告丙○○除於被查獲當日委請被告丁○○載其返家外，從未借用亦未曾使用過該機車之事實，除據被告丙○○供明外
    ，並經被告丁○○於偵審中陳述明確，是被告丙○○雖受被告丁○○搭載，但該
    機車仍處於被告丁○○持有狀態中，被告丙○○並未取得持有該機車，亦即未取
    得該機車之管領力，揆諸前揭說明，自不得以收受贓物罪相繩。此外，復查無其
    他積極證據足以證明被告丙○○有公訴意旨所稱之收受贓物犯行，既不能證明被
    告丙○○犯罪，依法應為無罪之諭知。
據上論斷，應依刑事訴訟法第二百九十九條第一項前段、第三百零一條第一項，刑法
第二條第一項前段、第三百二十條第一項、第三百四十九條第一項、第四十七條、第
三十八條第一項第二款，修正後刑法第四十一條第一項前段，罰金罰鍰提高標準條例
第一條前段、第二條，判決如主文。
中      華      民      國      九十      年      六      月      八    日
                        臺灣臺中地方法院刑事第五庭
                                法  官  劉長宜
右正本證明與原本無異。
如不服本判決，應於判決送達後十日內向本院提出上訴狀，上訴於臺灣高等法院臺中
分院( 須附繕本 )。
                                          書記官
中      華      民      國      九十      年      六      月     十三   日
附表：
一、一體成形之鑰匙一支。
二、附黑色塑膠帽之鑰匙一支。
附錄本案論罪科刑法條全文
刑法第三百二十條第一項：
意圖為自己或第三人不法之所有，而竊取他人之動產者，為竊盜罪，處五年以下有期
徒刑、拘役或五百元以下罰金。
刑法第三百四十九條第一項
收受贓物者，處三年以下有期徒刑、拘役或五百元以下罰金。


司法院資訊處製作；財團法人民間司法改革基金會備份。
